# 请教陈版：非同一控制下债务剥离收购的账务处理

提问人：寻梦草儿 时间：2013-06-14 22:18:34
2012 年 6 月 30 日 A集团收购B公司80%的股权（非同一控制下），股权转让协议中规定转让时点债务债务均由B公司原股东享有及负担。债权债务轧差为债务1.2亿元。转让后B公司原股东将1.2亿元以货币资金的形式注入B公司，B公司挂列在其他应付款-老股东， 2012 年末B公司将这部分其他应付款转入营业外收入。 A集团 2012 年合并报表以 7 月 1 日为合并日将B公司纳入合并范围，B公司并入A集团的当期损益中包含营业外收入1.2亿元。
请教陈版： 我搜了一下本版面，其间有陈版以前对此类类似问题的解答，陈版的解释为债权债务转移不存在法律障碍的前提下应将轧差部分计入被收购企业收购时点的资本公积，如资本公积不足冲减，可依次冲减未分配利润与盈余公积。 本人目前的疑惑为：
1 、对于本案例计入资本公积是否有相关的法规依据？ 2 、可否计入收购时点的未分配利润？ 3 、如果可以计入收购时点的未分配利润，B公司在账务处理中是否均可以计入营业外收入，报表列报时调整为收购期初的未分配利润？ 劳烦陈版解答，急求，万分谢谢。

回答人：chenyiwei
回复 寻梦草儿 的帖子
该交易中，原股东为标的企业承担所剥离的债权债务，相当于对标的企业追加资本投入，这是在股权收购交易的一揽子框架内，基于作为原股东的身份进行的。因此，标的企业应当在收购时点计入资本公积，并相应增加购买方取得的购买日净资产。无论是标的企业个别报表层面还是购买方合并报表层面，都不应将其计入日后的损益，也不应直接调整未分配利润。

提问人：zengfengxia 时间：2015-01-26 22:28:37
假设A企业以零对价取得B企业100%股权，协议约定，B企业账面应收账款收回后归原股东所有，针对该款项，应当如何进行账务处理？ 1 、B企业确认对原股东的负债，并冲减资本公积，款项收回后冲减对原股东的负债； 2 、A企业以应收账款可能收回的金额作为合并对价并确认对B原股东的应付款，款项收回后冲减对原股东的负债。 请教陈版，哪一种更合理些？

回答人：chenyiwei
都有可能，关键是如何实现将收回的款项转给原股东的操作的。直接承担该义务的是A还是B。